臺灣彰化地方法院刑事判決
 109年度訴字第680號
公  訴  人  臺灣彰化地方檢察署檢察官 
被      告  施柏榕



指定辯護人  李錫秋律師
上列被告因違反毒品危害防制條例案件，經檢察官提起公訴（10
9年度偵字第3593號），本院判決如下：
    主  文
施柏榕犯販賣第二級毒品未遂罪，處有期徒刑壹年拾月。緩刑肆
年，緩刑期間付保護管束，並應向檢察官指定之政府機關、政府
機構、行政法人、社區或其他符合公益目的之機構或團體，提供
壹佰貳拾小時之義務勞務。扣案之第二級毒品甲基安非他命壹包
（驗餘淨重零點參貳陸零公克，含外包裝袋壹只）沒收銷燬之。
扣案之蘋果牌行動電話壹支及門號0000000000號SIM卡壹枚，均
沒收。
    事實
一、施柏榕明知甲基安非他命係毒品危害防制條例所列管之第二
    級毒品，不得販賣，竟基於意圖營利販賣第二級毒品甲基安
    非他命之犯意，先以其所持用行動電話下載手機網路遊戲「
    老子有錢」，同時申請帳號「000000000000000＠fb」供作遊
    戲使用，復於民國109年3月24日上午5時52分許、3月25日下
    午10時52分許，分別以暱稱「龍貓家族」，於聊天群組發布
    「中部有要找田的嗎」（隱喻要購買毒品）、「老闆找員工
    」（隱喻要販賣毒品）等訊息，以尋求對不特定人進行毒品
    買賣交易，而著手透過網路販賣甲基安非他命。嗣臺中市政
    府警察局霧峰分局成功派出所員警以暱稱「I愛南投」於109
    年3月27日執行網路巡邏時發現施柏榕前開訊息，依其辦案
    經驗判斷施柏榕很可能在販毒，雙方於聊天群組互約加微信
    後，被告以蘋果牌行動電(門號0000000000號)與員警以通訊
    軟體「微信」於同日下午2時56分許至4時26分許相互聯繫，
    警員佯裝與施柏榕聯繫交易毒品甲基安非他命事宜，約妥交
    易之金額、數量、時間、地點後，施柏榕依約前往，復於同
    日下午6時10分許，在彰化縣○○市○○○街00巷00號旁，施柏榕
    依約交出甲基安非他命1包（以衛生紙包住）供佯裝買家之
    員警確認後，旋即為警查獲其販賣第二級毒品未遂，並扣得
    甲基安非他命1小包（驗餘淨重0.3260公克）、蘋果牌行動
    電話1支（含門號0000000000號SIM卡，起訴書誤載門號為00
    0000000，應予更正）。
二、案經臺中市政府警察局霧峰分局報告臺灣彰化地方檢察署檢
    察官偵查起訴。
    理由
壹、程序事項:
一、按被告以外之人於審判外之言詞或書面陳述，除法律有規定
    者外，不得作為證據；又被告以外之人於審判外之陳述，雖
    不符合刑事訴訟法第159 條之1 至之4 規定，但經當事人於
    審判程序同意作為證據，法院審酌該言詞或書面陳述作成時
    之情況，認為適當者，亦得為證據。當事人、代理人或辯護
    人於法院調查證據時，知有同法第159 條第1 項不得為證據
    之情形，而未於言詞辯論終結前聲明異議者，視為有前項之
    同意，刑事訴訟法第159條第1 項及第159 條之5 分別定有
    明文。經查，本判決所引用被告以外之人於審判外之言詞與
    書面陳述，檢察官、被告及辯護人於本院審理時均表示同意
    有證據能力（本院卷第47頁），本院審酌上開證據資料製作
    時之情況，尚無違法不當之瑕疵，亦認為以之作為證據應屬
    適當，揆諸前開規定，爰依刑事訴訟法第159 條之5 第1 項
    規定，認前揭傳聞證據均有證據能力。
二、本判決所引用之其餘之非供述證據，與本件待證事實具有證
    據關連性，並無證據證明係公務員違背法定程序所取得，亦
    無顯有不可信之情況，且經本院於審理期日提示予被告及辯
    護人而為合法調查，自均得作為本判決之證據。
貳、認定犯罪所憑之證據及理由
一、訊據被告於警詢、偵訊及本院審理時，就前揭犯罪事實欄所
    載犯罪事實均坦承不諱，並有臺中市政府警察局霧峰分局成
    功所109年3月28日員警陳詩賢出具之偵查報告、臺中市政府
    警察局霧峰分局扣押筆錄、扣押物品目錄表、照片、扣押物
    品清單及扣案證物（甲基安非他命1包、蘋果牌行動電話1支
    ，含門號0000000000號SIM卡1張）、被告於老子有錢遊戲暱
    稱「龍貓家族」之帳戶資料及對話擷圖照片、員警於老子有
    錢遊戲暱稱「I愛南投」之帳戶資料擷圖照片、施柏榕使用
    微信ID資料及與警方對話擷圖照片、衛生福利部草屯療養院
    109年4月14日草療鑑字第1090400060號鑑驗書、臺中市政府
    警察局霧峰分局110年1月27日中市警霧分偵字第1090096630
    號函暨檢送施柏榕所有對話紀錄照片可佐，足見前開被告任
    意性自白與事實相符。
二、刑事偵查技術上所謂之「釣魚偵查」，係指對於原已犯罪或
    具有犯罪故意之人，以設計引誘之方式，使其暴露犯罪事證
    ，而加以逮捕或偵辦而言，此純屬偵查犯罪技巧之範疇，並
    未違反憲法對於基本人權之保障，且於公共利益之維護有其
    必要性存在，故依「釣魚」方式所蒐集之證據資料，原則上
    非無證據能力。而所謂「陷害教唆」，則指行為人原不具犯
    罪之故意，純因司法警察之設計教唆，始萌生犯意，進而實
    行犯罪構成要件之行為者而言，因係以引誘或教唆犯罪之不
    正當手段，使原無犯罪故意之人因而萌生犯意，實行犯罪行
    為，再進而蒐集其犯罪之證據，予以逮捕偵辦，此種誘人犯
    罪之手段顯已違反憲法對於基本人權之保障，且已逾越偵查
    犯罪之必要程度，對於公共利益之維護並無意義，其因此所
    取得之證據資料，應不具有證據能力。又於俗稱「釣魚」或
    「誘捕偵查」之情形，因毒品買者為協助警察辦案佯稱購買
    ，而將販賣者誘出以求人贓俱獲，因其無實際買受之真意，
    且在警察監視之下伺機逮捕，事實上亦不能真正完成買賣，
    則該次行為，僅能論以販賣未遂（最高法院100年度台上字
    第4498號判決意旨參照）。被告於網路上刊登販賣甲基安非
    他命，已具有意圖營利而販賣毒品之犯意。又佯裝員警為誘
    出販毒者而假意進行毒品交易，並無買受之真意，足認實際
    上無法真正完成毒品交易，自屬販賣第二級毒品未遂。
三、綜上所述，本案事證已臻明確，被告犯行，堪予認定，應予
    依法論科。
參、論罪科刑
一、查被告行為後，毒品危害防制條例第4 條第2 項、第17條第
    2 項等規定，於109 年1 月15日修正、於同年7 月15日生效
    。販賣第二級毒品罪之法定刑由原定之「處無期徒刑或七年
    以上有期徒刑，得併科新臺幣一千萬元以下罰金」，修正為
    「處無期徒刑或十年以上有期徒刑，得併科新臺幣一千五百
    萬元以下罰金」；修正前毒品危害防制條例第17條第2 項原
    規定：「犯第4 條至第8 條之罪於偵查及審判中均自白者，
    減輕其刑」，修正後係規定：「犯第4 條至第8 條之罪於偵
    查及歷次審判中均自白者，減輕其刑」。經比較新舊法之結
    果後，修正後第4 條第2 項規定提高有期徒刑及罰金刑部分
    之最高刑度，第17條第2 項則須被告於「歷次」審判中均自
    白犯罪始得依該條規定減輕其刑，減刑要件修嚴，均未有利
    於被告，依刑法第2 條第1 項揭示之「從舊從輕」原則，自
    應適用被告行為時法即修正前之毒品危害防制條例第4 條第
    2 項、第17條第2 項等規定論處。 
二、核被告所為，係犯修正前毒品危害防制條例第4條第6項、第
    2項之販賣第二級毒品未遂罪。被告於著手販賣前後，意圖
    販賣而持有本件第二級毒品甲基安非他命之低度行為，應為
    其著手販賣之高度行為吸收，不另論罪。
三、刑之減輕：
（一）被告於偵查及審理時，均坦承本案販賣第二級毒品犯行不
      諱，應依修正前毒品危害防制條例第17條第2 項規定，減
      輕其刑。又被告已著手販賣第二級毒品之實行，因佯裝買
      家之員警自始無購買毒品之真意，屬未遂犯，爰依刑法第
      25條第2項之規定減輕其刑。被告有上開數種減輕事由，
      應依刑法第70條之規定遞減之。
（二）按毒品危害防制條例第17條第1項所言「查獲」，除指查
      獲該其他正犯或共犯外，並兼及被告所指其毒品來源。本
      案被告雖曾供稱其毒品來源為「阿俊」或「吳坤松」，然
      均未因而查獲，此有臺中市政府警察局霧峰分局109年7月
      21日中市警霧分偵字第1090056762號函及臺灣彰化地方檢
      察署110年度偵字第2655號不起訴處分書（被告吳坤松）
      在卷可佐，自無從依上開規定給予減刑。
（三）刑法第59條所規定之酌量減輕其刑，係裁判上之減輕，必
      以犯罪之情狀可憫恕，認為宣告法定最低度之刑猶嫌過重
      者，始有其適用。如別有法定減輕之事由，應先依法定減
      輕事由減輕其刑後，科以最低刑度，猶嫌過重時，始得為
      之；若有二種以上法定減輕事由，仍應先依法定減輕事由
      遞減其刑後，科以最低刑度，猶嫌過重時，始得再依刑法
      第59條規定酌減其刑。本案被告所犯修正前毒品危害防制
      條例第4條第6項、第2項之販賣第二級毒品未遂罪，原法
      定最輕本刑為7年以上有期徒刑，因係未遂、又合於同條
      例第17條第2項於偵查及審判中均自白之規定，經遞減輕
      其刑後，其法定最低度刑，已可減至1年9月以上有期徒刑
      。再按刑之量定，為求個案裁判之妥當性，法律固賦予法
      院裁量權，但此項裁量權之行使，除應依刑法第57條規定
      ，審酌行為人及其行為等一切情狀，為整體之評價，並應
      顧及比例原則與平等原則，使罪刑均衡，輕重得宜，以契
      合社會之法律感情。又有無刑法第59條酌減其刑之適用，
      應就被告犯罪行為時之情狀為整體觀察。本院審酌被告所
      犯販賣第二級毒品罪立法目的及販賣甲基安非他命對社會
      之危害，認為依前開規定遞減輕其刑後，已無情輕法重之
      問題，故本案關於被告被訴販賣第二級毒品犯行部分，並
      無適用刑法第59條之餘地，辯護人主張應再依上開規定減
      刑，尚難認為有理，亦予敘明。
四、爰以行為人之責任為基礎，審酌被告明知毒品對身心之危害
    ，無視國家對毒品犯罪之禁令，知悉毒品甲基安非他命具有
    成癮性，服用後會產生依賴性，戒解不易，竟販賣第二級毒
    品甲基安非他命，實該非難，又本案因佯裝為買家之員警本
    無購買毒品意思而僅構成未遂犯，再審酌本案交易毒品之數
    量僅1包，數量非鉅，且尚未獲有利益，暨斟酌其智識程度
    與家庭經濟狀況等一切情狀，量處如主文所示之刑，以資儆
    懲。
五、被告前未曾因故意犯罪受有期徒刑以上刑之宣告，有臺灣高
    等法院被告前案紀錄表1份附卷可參，堪認素行良好，且被
    告坦承犯行，知所悔悟，又本案僅為未遂階段，尚未造成實
    際上毒品之散布流通，且審酌被告年紀尚輕，有重度身心障
    礙之家屬且經濟負擔沉重，有被告親屬之身心障礙證明及債
    務證明在卷可佐（本院卷第139至142頁），其僅因一時失慮
    而致罹刑章，且現已積極從事正當工作，本院衡酌上情，認
    被告經此偵審程序，當知所警惕，而無再犯之虞，認其所宣
    告之刑以暫不執行為適當，爰宣告緩刑4年，以啟自新。又
    本院為加強被告之法治觀念，使其於緩刑期內均能遵守法令
    、避免再度犯罪，爰依刑法第74條第2項第5款規定，諭知應
    向指定之政府機關、政府機構、行政法人、社區或其他符合
    公益目的之機構或團體，提供120小時之義務勞務；及依刑
    法第93條第1項第2款之規定，併諭知被告於緩刑期間付保護
    管束。又如有違反上述負擔情節重大者，依刑法第75條之1
    第1項第4款規定，得為撤銷緩刑之宣告，併此敘明。  
肆、沒收
一、扣案之透明結晶1包，含第二級毒品甲基安非他命成分（驗
    餘淨重0.3260公克），有衛生福利部草屯療養院109年4月14
    日鑑驗書在卷可憑，核屬本案查獲之第二級毒品，連同難以
    與之完全析離之包裝袋，均應依毒品危害防制條例第18條第
    1項前段規定，予以宣告沒收銷燬。
二、扣案之蘋果牌行動電話1支及門號0000000000號SIM卡1枚，
    為被告所用供聯繫販賣本案第二級毒品甲基安非他命之物，
    應依毒品危害防制條例第19條第1項宣告沒收。 
據上論斷，應依刑事訴訟法第299條第1項前段，毒品危害防制條
例第4條第6項(修正前)、第2項(修正前)、第17條第2項(修正前)
、第18條第1項前段、第19條第1項，刑法第2條第1項前段、第11
條、第25條第2項、第74條第1項第1款、第2項第5款、第93條第1
項第2款，判決如主文。
本案經檢察官黃智炫提起公訴，檢察官劉欣雅到庭執行職務。
中　　華　　民　　國　　110 　年　　9 　　月　　28　　日
                  刑事第四庭    審判長法  官  余仕明
                                      法  官  黃玉齡
                                      法  官  許家偉
以上正本證明與原本無異。
如不服本判決應於收受判決後20日內向本院提出上訴書狀，並應
敘述具體理由。其未敘述上訴理由者，應於上訴期間屆滿後20日
內向本院補提理由書(須附繕本)「切勿逕送上級法院」。
中　　華　　民　　國　　110 　年　　9 　　月　　28　　日
                                      書記官  張良煜
論罪法條：
毒品危害防制條例第4條(修正前)
製造、運輸、販賣第一級毒品者，處死刑或無期徒刑；處無期徒
刑者，得併科新臺幣二千萬元以下罰金。
製造、運輸、販賣第二級毒品者，處無期徒刑或七年以上有期徒
刑，得併科新臺幣一千萬元以下罰金。
製造、運輸、販賣第三級毒品者，處七年以上有期徒刑，得併科
新臺幣七百萬元以下罰金。
製造、運輸、販賣第四級毒品者，處五年以上十二年以下有期徒
刑，得併科新臺幣三百萬元以下罰金。
製造、運輸、販賣專供製造或施用毒品之器具者，處一年以上七
年以下有期徒刑，得併科新臺幣一百萬元以下罰金。
前五項之未遂犯罰之。